【裁判字號】    95,交聲,426
【裁判日期】    950904
【裁判案由】    違反道路交通管理處罰條例聲明異議
【裁判全文】
臺灣士林地方法院交通事件裁定         95年度交聲字第426號
原處分機關  臺北市交通事件裁決所
異  議  人
即受處分人  甲○○
上列異議人即受處分人因違反道路交通管理處罰條例案件，對於
臺北市交通事件裁決所中華民國95年5 月19日所為之處分（原處
分案號：北市裁二字第裁22-ACV047839號），聲明異議，本院裁
定如下：
        主  文
原處分撤銷。
甲○○不罰。
        理  由
一、按法院受理交通事件，準用刑事訴訟法之規定，道路交通管
    處罰條例第89條前段定有明文，是刑事訴訟法第154 條第2
    項「犯罪事實應依證據認定之，無證據不得認定犯罪事實。
    」之規定及最高法院76年台上字第4986號判例「認定犯罪事
    實所憑之證據，雖不以直接證據為限，間接證據亦包括在內
    。然而無論直接證據或間接證據，其得為訴訟上之證明者，
    須於通常一般之人均不致有所懷疑，而得確信其為真實之程
    度者，始得據為有罪之認定。倘其證明尚未達到此一程度，
    而有合理之懷疑存在，而無從使事實審法院得有罪之確信時
    ，即應由法院為諭知被告無罪之判決。」所揭示刑事訴訟法
    上法院認定事實之最重要原則，於法院審理行為人違反道路
    交通管理處罰條例案件時，當有其適用。易言之，法院於審
    理行為人違反道路交通管理處罰條例案件，當踐行完畢調查
    證據程序後，為事實之認定時，如就原處分機關所認定之行
    為人違規事實仍有合理之訴訟上懷疑，而無法確信行為人確
    有該當於道路交通管理處罰條例各該處罰條文之構成要件事
    實時，此際即應依訴訟上之待證事實「倘有懷疑，則從被告
    之利益作解釋」之證據法則，作對受處分人有利之認定。
二、原處分意旨略以：異議人甲○○於95年4 月22日騎駛其所有
    車牌NOP —379 號重型機車，在台北市○○○路，經警察逕
    行舉發「機車重要設備變更（擅自使用排氣管）未經申請臨
    時檢驗而逕自行駛」之違規，依道路交通管理處罰條例第18
    條第1 項定處罰鍰新台幣1,800 元云云。
三、異議人即受處分人聲明異議意旨略以：其於95年4 月22日騎
    駛其所有車牌NOP —379 號重型機車停放在台北市○○○路
    馬槽橋邊時被不當取締，因其所有光陽KW6D車系重型機車排
    氣管係屬該公司車系機車零件停產項目，因而改以其他種排
    氣管予以改裝、變更、維修，且機車排氣管之變更亦非道路
    交通安全規則第39條之2 所規定機車檢驗項目，警方未經其
    同意而擅自發動機車及油門，執勤員警欠缺車輛之專業能力
    及認定職權，且當時未有其他環保機關及監理機關人員在場
    聯合稽查下，逕自認定其擅自變更改裝排氣管致影響行車安
    全及未申請公路主管機關臨時檢驗，警方之舉發顯有違法及
    不當之嫌，爰聲明異議，請求撤銷原處分等語。
四、按汽車車身、引擎、底盤等重要設備變更或調換，或因交通
    事故遭受重大損壞修復後，不申請公路主管機關施行臨時檢
    驗而行駛者，處汽車所有人600 元以上1,200 元以下（等於
    新台幣1,800 元以上3,600 元以下）罰鍰，並責令其檢驗，
    道路交通管理處罰條例（下稱同條例）第18條第1 項定有明
    文。且汽車臨時檢驗之標準，依定期檢驗之規定；機器腳踏
    車臨時檢驗之標準，依申請牌照檢驗之規定；機器腳踏車申
    請牌照檢驗項目及標準如左：一、引擎或車身號碼與來歷憑
    證相符。二、前後煞車效能合於規定。三、前後輪左右偏差
    合於規定。四、各種喇叭合於規定且不得裝設可發出不同音
    調之喇叭。五、各種燈光與標誌應符合附件七規定。六、車
    輛型式、顏色與紀錄相符。七、左右兩側之照後鏡、擋泥板
    合於規定。八、各部機件齊全作用正常。九、不得加掛邊車
    。大型重型機器腳踏車定期檢驗之項目及標準依前項申請牌
    照檢驗規定辦理，道路交通安全規則第39條之3 第1 項及第
    39條之2 亦有規範。且按汽車有燈光、雨刮、喇叭、照後鏡
    、排氣管、消音器設備不全或損壞不予修復者，或其他設備
    擅自增、減、變更原有規格致影響行車安全者，處汽車所有
    人新臺幣900 元以上1,800 元以下罰鍰，同條例條例第16條
    第1 項第2 款另定有明文。上開異議人甲○○變更其所有重
    型機車之排氣管，揆諸上述法律規定及其相關主管機關權限
    ，須由「監理機關或環保機關所屬專業人士」在其法定職務
    範圍內及法定檢驗項目內為專業判斷及審查，視異議人所有
    機車之排氣管之變更是否符合法定檢驗事項中之應檢驗項目
    、是否具備該設備不全或損壞不予修或復擅自增、減、變更
    原有規格導致影響行車安全之情形者，始得以前揭規範加以
    處罰，交通部90年10月25日交路90字第011338號函曾以函知
    內政部警政署及其所屬機關，此有內政部警政署92年9 月16
    日警署交字第0920109536號函附卷可稽。本件舉發單位及原
    處分機關本無該專業審查權限，且未會同監理機關或環保機
    關以聯合稽查方式並由該機關專業人員依其職責為專業認定
    ，即遽以舉發及裁罰，顯有未洽。是本件異議為有理由，自
    應由本院將原處分撤銷，改諭知受處分人不罰，以資適法。
據上論斷，應依道路交通案件處理辦法第20條前段，裁定如主文
。
中    華    民    國    95    年     9    月    4  日
                  交通法庭法  官  張國棟
以上正本證明與原本無異。
如不服本裁定應於送達後5 日內向本院提出抗告狀。
                          書記官  陳如玲
中    華    民    國    95    年    9     月    6     日


司法院資訊處製作；財團法人民間司法改革基金會備份。
